臺灣高等法院刑事裁定
110年度毒抗字第767號
抗  告  人  臺灣新竹地方檢察署檢察官
聲  請  人
即受處分人  彭一峰



上列抗告人因聲請人即受處分人違反毒品危害防制條例案件，不
服臺灣新竹地方法院中華民國110年4月13日110年度毒聲重字第3
號裁定，提起抗告，本院裁定如下：
    主  文
原裁定撤銷，發回臺灣新竹地方法院。
    理  由
一、聲請意旨略以：聲請人即受處分人彭一峰接獲臺灣新竹地方
    法院（下稱原審法院）109年度毒聲字第135號裁定（下稱原
    確定裁定）強制戒治1年，然因法務部已於民國110年3月26
    日修正「有無繼續施用毒品傾向評估標準紀錄表」及「有無
    繼續施用毒品傾向評估標準說明手冊」，依據修正後評估分
    數之新證據，聲請人並未達到強制戒治之標準，爰於知悉後
    之30日內，依法提起本件重新審理。
二、原裁定意旨略以：
  ㈠依法務部110年3月26日修正公告「有無繼續施用毒品傾向評
    估標準紀錄表」及「有無繼續施用毒品傾向評估標準說明手
    冊」之內容，關於「前科紀錄與行為表現」第1項「毒品犯
    罪相關司法紀錄」計分方式，由原本每筆(次)10分，總分不
    設上限，修正為每筆(次)5分，總分上限為10分；第3項「其
    他犯罪相關紀錄」計分方式由原本每筆(次)2分，總分不設
    上限，修正為每筆(次)2分、總分上限為10分，是聲請人原
    先之評估標準紀錄表關於「前科紀錄與行為表現」部分雖經
    評定合計為26分，然倘依新評估標準重新計分後，前科紀錄
    與行為表現項目合計應為21分（其中毒品犯罪相關司法紀錄
    「1筆」僅計5分、首次毒品犯罪年齡為「21-30歲」計5分；
    其他犯罪相關紀錄「3筆」計6分；入所時尿液毒品檢驗為「
    有一種毒品反應」計5分。上開4項靜態因子合計為21分，所
    內行為表現之動態因子為0分），其餘計分均同於原先之評
    估標準紀錄表（臨床評估32分、社會穩定度5分），故小計
    靜態因子依修正後之新評估標準重新計分後為48分、動態因
    子10分，則合計得分數減為58分，綜合判斷或認定並無繼續
    施用毒品之傾向。
　㈡綜上，聲請人主張其前科行為與有無繼續施用毒品傾向未受
    合理評估，非無理由，應認此部分聲請意旨符合毒品危害防
    制條例第20條之1第1項第5款規定，本件重新審理之聲請為
    有理由，應依法重新審理，並依其聲請停止強制戒治之執行
    。　
三、抗告意旨略以：法務部與衛生福利部及專家學者所研議修正
    「有無繼續施用毒品傾向評估標準」及「有無繼續施用毒品
    傾向評估標準說明手冊」，就評分項目、前科紀錄有所調整
    ，並於110年3月26日生效，此顯係於原確定裁定後方始實施
    ，而非原確定裁定前已經存在，且於當時未能援用審酌，至
    其後始行發現之證據，當非毒品危害防制條例第20條之1第1
    項第5款所謂之「發現確實之新證據」，自不得作為已發現
    新證據而提起本件重新審理，聲請人以此主張發現新證據而
    聲請重新審理，為無理由，應予駁回。原審裁定認事用法即
    有違誤，爰依法提起抗告，請將原裁定撤銷，更為適當合法
    之裁定。
四、經查：
  ㈠按觀察、勒戒及強制戒治之裁定確定後，有下列情形之一，
    認為應不施以觀察、勒戒或強制戒治者，受觀察、勒戒或強
    制戒治處分之人，或其法定代理人、配偶，或檢察官得以書
    狀敘述理由，聲請原裁定確定法院重新審理：一、適用法規
    顯有錯誤，並足以影響裁定之結果者。二、原裁定所憑之證
    物已證明為偽造或變造者。三、原裁定所憑之證言、鑑定或
    通譯已證明其為虛偽者。四、參與原裁定之法官，或參與聲
    請之檢察官，因該案件犯職務上之罪，已經證明者。五、因
    發現確實之新證據足認受觀察、勒戒或強制戒治處分之人，
    應不施以觀察、勒戒或強制戒治者。六、受觀察、勒戒或強
    制戒治處分之人，已證明其係被誣告者。毒品危害防制條例
    第20條之1第1項固定有明文。
  ㈡又「有無繼續施用毒品傾向評估標準紀錄表」及「有無繼續
    施用毒品傾向評估標準說明手冊」係法務部針對多數不特定
    人民就有無繼續施用毒品傾向評估事項所為對外發生法律效
    果之具有法規性質之命令，是上開評估標準紀錄表及評估標
    準說明手冊之修正，屬於行政規則或法規命令之修正，為法
    律變更，並非前引毒品危害防制條例第20條之1第1項第5款
    所稱之「新證據」，聲請人以此為由聲請重新審理，與法定
    要件不符，尚非有據。
  ㈢原確定裁定於109年11月19日作成時，上開評估標準紀錄表及
    評估標準說明手冊尚未修正，法務部○○○○○○○○依據當時有效
    之修正前評估標準製作「有無繼續施用毒品傾向證明書」、
    「有無繼續施用毒品傾向評估標準紀錄表」，評估聲請人有
    繼續施用毒品之傾向，自屬合法，原確定裁定再憑以認定聲
    請人有繼續施用毒品之傾向，亦難認有毒品危害防制條例第
    20條之1第1項第1款所指適用法規顯有錯誤足以影響裁定之
    結果，或同條項第3款所稱原確定裁定所憑之鑑定已證明其
    為虛偽之情事，顯亦不符合前揭聲請重新審理之事由。
  ㈣本件聲請重新審理意旨復未敘明原確定裁定有何符合其他各
    款所定重新審理事由之情形，是本件聲請重新審理及停止強
    制戒治處分之執行，均無理由，應予駁回。
五、綜上所述，原裁定未細究上情，以聲請人之聲請符合毒品危
    害防制條例第20條之1第1項第5款規定，而裁定重新審理並
    停止強制戒治之執行即有未當，抗告人據此指摘，自非無據
    ，惟為兼顧被告之審級利益，爰將原裁定撤銷，並發回原審
    法院詳查後更為妥適之裁定。
據上論結，刑事訴訟法第413條前段，裁定如主文。　　
中　　華　　民　　國　　110 　年　　5 　　月　　3 　　日
              　  刑事第二十三庭審判長法　官  許永煌
　　　　　　　　　　　　　　　　　    法　官  吳定亞
　　　　　　　　　　　　　　　　　    法　官  黃美文
以上正本證明與原本無異。
不得再抗告。
                                　    書記官  彭威翔
中　　華　　民　　國　　110 　年　　5 　　月　　3 　　日